【裁判字號】    89,交聲,584
【裁判日期】    901126
【裁判案由】    違反道路交通管理處罰條例聲明異議
【裁判全文】
臺灣臺北地方法院交通事件裁定                    八十九年度交聲字第五八四號
    異議人即
    受處分人  甲○○
右列受處分人因違反道路交通管理處罰條例案件，對於臺北市交通事件裁決所中華民
國八十九年七月廿九日所為之處分( 原處分案號：北市裁三字第駕裁00-000000 號 )
聲明異議，本院裁定如左：
        主      文
異議駁回。
        理      由
一、汽車駕駛人駕駛汽車，應遵守道路交通標誌、標線、號誌之指示，「道路交通安
    全規則」第九十條前段定有明文。「道路交通標誌標線號誌設置規則」第二百零
    六條第五款第一目規定「圓形紅燈」之行車管制號誌係表示禁止車輛通行，不得
    超越停止線或進入路口，如汽車駕駛人，駕車行經有燈光號誌管制之交岔路口闖
    紅燈者，處新臺幣一千八百元以上三千六百元以下( 即銀元六百元以上一千二百
    元以下 )罰鍰並記違規點數三點，修正前「道路交通管理處罰條例」第五十三條
    及第六十三條第一項第三款亦有處罰規定( 按「道路交通管理處罰條例」第五十
    三條規定雖於九十年一月十七日經總統令修正公布提高罰鍰金額為新臺幣一千八
    百元以上五千四百元以下，並刪除有關銀元罰鍰之處罰規定，自同年六月一日起
    施行，惟因交通違規裁罰案件之性質，係道路交通主管機關本於職權就個別交通
    違規行為所為裁罰之決定而對外直接發生法律效果之單方行政行為，按實體從舊
    程序從新原則，本件仍應適用行為時即修正前之「道路交通管理處罰條例」第五
    十三條規定，行政法院五十六年度判字第八十一號判例參照 )。
二、本件受處分人即異議人甲○○於八十八年十月廿七日晚間八時卅分許，駕駛一輛
    車牌BN-8539 號自用小客車，沿臺北市○○區○○路由北往南方向行駛，途經松
    仁路、松壽路有號誌交岔路口，面對表示禁止通行及不得超越停止線或進入路口
    之「圓形紅燈」行車管制號誌，竟駕車闖紅燈超越停止線進入路口並右轉松壽路
    行駛，適為在松壽路( 北側 )路邊執行防搶及一般交通違規取締勤務之臺北市政
    府警察局信義分局三張犁派出所員警李安生發現而當場攔停制止，以其有違反行
    為時「道路交通管理處罰條例」第五十三條規定之行為而掣單( 北市警交(87)Ｂ
    字第0938619 號 )指定應到案日期( 八十八年十一月十二日 )當場舉發交受處分
    人簽收遭到拒絕，李警員即在該紙舉發違規通知單「收受通知聯者簽章」欄內記
    明「拒簽收」事由，依「違反道路交通管理事件統一裁罰標準及處理細則」第十
    一條第一項第一款規定，視為受處分人已收受該紙舉發違規通知單。嗣因受處分
    人迄未依規定自動繳納罰鍰，亦未依規定到案聽候裁決，原處分機關乃於八十九
    年七月廿九日依「違反道路交通管理事件統一裁罰標準及處理細則」第四十四條
    第一項及裁罰標準表、「道路交通管理處罰條例」五十三條及第六十三條第一項
    第三款規定，從重裁處新臺幣三千六百元罰鍰並記違規點數三點之處分。
三、訊據受處分人固不否認其於前揭時地駕駛車牌BN-8539 號自用小客車為警攔停之
    事實，惟矢口否認其有「紅燈右轉」之違規行為，辯稱略以其當日駕車欲至「新
    光三越百貨公司」信義店與夫婿陳國徽一同購物，因約定見面時間未至，即在該
    百貨公司前之路邊停車休息，執勤員警是在其靠邊停車一段時間後，才前來指責
    違規停車開單罰新臺幣三百元罰鍰，其因並未駕車紅燈右轉始未簽收該紙舉發違
    規通知單云云。經查：右揭事實，業據證人( 舉發員警 )李安生( 現調臺南縣警
    察局永康分局永康派出所警員 )於本院調查中到庭具結證述綦詳，並稱如果違規
    停車而駕駛人在車上，執勤員警第一次會先勸導請其將車駛離，載明筆錄在卷可
    稽。按證人李安生為原處分機關認定受處分人有前開違規行為之原證人，其在本
    院法官面前以言詞證述本件訴訟上之待證事實( 受處分人有前開駕車紅燈右轉即
    闖紅燈之違規事實 )。本院由其前開證述已得有受處分人確有上開違規行為之心
    證，且於本件卷存證據資料內查無任何積極證據足以證明證人李安生所為前開證
    述係屬虛偽，亦查無其他足以令人顯信其供述為不可採之品性證據或前科證據存
    在，本院自不得僅以證人李安生為本件掣單舉發員警，而抹煞其在訴訟上所具有
    之原證人資格。況查交通警察掣單舉發違反道路交通管理處罰條例所列之違規事
    實，本質上為行政處分，係公務員基於職務上之權力，依法就特定之具體事件所
    為之具公法上效果之單方面行政行為，基於公務員為公法上行為具有公信力之原
    則，該行政行為當可被推定為真正，其據以依法處分之事實認定亦為正確無誤，
    從而本件受處分人空言否認其駕車闖紅燈右轉之辯解，均無非係卸責之詞，不足
    採信，其於前揭時地駕車闖紅燈右轉之違規事證洵堪認定屬實，從而原處分機關
    依行為時「道路交通管理處罰條例」第五十三條及第六十三條第一項第三款、「
    違反道路交通管理事件統一裁罰標準及處理細則」第四十四條第一項及裁罰標準
    表等規定從重裁處新臺幣三千六百元罰鍰並記違規點數三點，核無違誤，本件受
    處分人之異議為無理由，自應將其異議駁回。
據上論斷，應依道路交通案件處理辦法第十九條，裁定如主文。
中      華      民      國     九    十     年    十一    月    廿六    日
                          臺灣臺北地方法院交通法庭
                                          法  官    鍾  華
右正本證明與原本無異。
如不服本裁定，應於裁定送達後五日內向本院提出抗告狀。
                                          書記官    劉芸珊
中      華      民      國    九     十     年    十一    月   二十六   日


司法院資訊處製作；財團法人民間司法改革基金會備份。
